【裁判字號】    95,交簡上,79
【裁判日期】    950612
【裁判案由】    過失致死
【裁判全文】
臺灣高雄地方法院刑事判決            95年度交簡上字第79號
上  訴  人  臺灣高雄地方法院檢察署檢察官
上  訴  人
即  被  告  甲○○
上列上訴人因過失致死等案件，不服本院交通法庭中華民國95年
2 月24日94年度交簡字第3223號第一審簡易判決（聲請簡易判決
處刑案號：臺灣高雄地方法院檢察署94年度偵字第26646 號），
提起上訴，本院管轄之第二審合議庭判決如下：
    主  文
上訴駁回。
    事  實
一、甲○○於民國94年5 月28日21時50分許，騎乘車牌號碼XA7-
    062 號普通重型機車，沿高雄市○○區○○路慢車道由北往
    南方向行駛，行經該路與瑞仁路之有號誌交岔路口時，本應
    注意行車速度，依速限標誌或標線之規定，該路段速限為時
    速50公里，又汽車行駛至交岔路口，其行進應遵守燈光號誌
    之指示，汽車行駛時，駕駛人應注意車前狀況，並隨時採取
    必要之安全措施，而依當時天候晴、夜間有照明、柏油路面
    乾燥、路況正常無缺陷、無障礙物，且依其智識、能力，並
    無不能注意之情形，竟疏未注意車前狀況，貿然以時速超過
    50公里之速度直行，並闖越上開路口之紅燈，適有乙○○（
    檢察官聲請簡易判決處刑書誤載為吳麗琴）騎乘車牌號碼
    XOK-623 號普通重型機車，亦疏未注意機車僅得附載1 人，
    機車在同向3 車道以上道路，應以兩段式方式進行左轉彎，
    又在劃有分向限制線之路段，不得駛入來車之車道內，貿然
    搭載子女胡億萬、吳評如、小姑吳金秀等3 人，沿海專路由
    南往北方向行駛，接近上開路口時，因欲左轉進入瑞仁路，
    即跨越該路段之分向限制線，駛入對向慢車道內，甲○○、
    乙○○所騎機車車頭因此發生撞擊而均人車倒地，致乙○○
    受有右手橈骨及尺骨、右側髖骨、上下頷骨骨折、腦部外傷
    等傷害，吳評如受有硬腦膜下出血之傷害，胡億萬則因全身
    多處外傷、出血性休克，經送醫急救後，仍於翌日（29日）
    13時40分許傷重不治死亡。
二、案經乙○○告訴及臺灣高雄地方法院檢察署檢察官相驗後自
    動檢舉偵查後聲請簡易判決處刑。
    理  由
一、訊據上訴人即被告甲○○固坦承曾於上開時、地騎乘XA7-06
    2 號普通重型機車，與乙○○所騎乘，附載胡億萬、吳評如
    、吳金秀等3 人之車牌號碼XOK-623 號普通重型機車發生車
    禍，致乙○○受有右手橈骨及尺骨、右側髖骨、上下頷骨骨
    折、腦部外傷等傷害，吳評如受有硬腦膜下出血之傷害，胡
    億萬則因全身多處外傷、出血性休克，經送醫急救仍傷重不
    治死亡等事實，惟矢口否認有何過失致死、過失傷害之犯行
    ，辯稱：伊當時沒有騎很快，也沒有闖紅燈，伊沒有撞告訴
    人乙○○，是告訴人從伊左邊撞過來，伊沒有過失云云。經
    查：
  (一)程序方面：
  1.證人洪紹恩曾於94年5 月30日檢察官偵查中到庭具結作證，
    其向檢察官所為之言詞陳述，並無證據證明有何顯不可信之
    情況，且與本件待證事實有關聯性，依刑事訴訟法第159 條
    之1 第2 項規定，得為證據。
  2.卷附道路交通事故現場圖、道路交通事故調查報告各1 份、
    高雄榮民總醫院診斷證明書2 份，均屬被告以外之人於審判
    外之書面陳述，而公訴人及被告就上開書面陳述，均於審判
    程序同意作為證據（見本院95年5 月29日審判筆錄），本院
    審酌該等書面陳述作成之情形均屬正常，並無任何不當之情
    形，且與待證事實有關聯性，認適當作為證據，故上開書面
    陳述依刑事訴訟法第159 條之5 第1 項規定，均具有證據能
    力。
  3.卷附驗斷書、勘（相）驗筆錄及相驗屍體證明書各1 份，均
    屬公務員職務上製作之記錄文書或證明文書，且無何顯不可
    信之情況，依刑事訴訟法第159 條之4 第1 款得為證據。
  (二)實體方面：
  1.被告坦承其於94年5 月28日21時50分許，騎乘車牌號碼XA7-
    062 號普通重型機車，沿高雄市○○區○○路慢車道由北往
    南方向行駛，行經該路與瑞仁路之有號誌交岔路口後，即與
    乙○○所騎乘，附載胡億萬、吳評如、吳金秀之機車發生車
    禍，致乙○○、吳評如受傷，胡億萬傷重不治等事實，而證
    人即現場目擊之人洪紹恩於檢察官偵訊時證稱：伊有目擊94
    年5 月28日21時50分在楠梓區○○路及瑞仁路口發生之車禍
    ，當時伊站在海洋科技大學門口等朋友，看著瑞仁路，就看
    到1 個年輕人騎重型機車闖紅燈，當時那位年輕人是由海專
    路北向南行駛，另外1 部機車是由海專路南向北行駛，當時
    伊只注意到該車上有2 位女士，該車駛近車禍發生地，未到
    達斑馬線前時突然跨越雙黃線衝入對向車道，而與前開重型
    機車發生對撞，前開年輕人騎的重型機車速度頗快，時速應
    該超過50公里，且沒有煞車直接撞擊等語（見相驗卷第34頁
    至第35頁），又上開路段速限為時速50公里，此有道路交通
    事故現場圖1 份在卷可佐，此外，並有道路交通事故調查報
    告表1 份、現場照片16張附卷可稽，足認被告於上開時、地
    確有超速、闖越紅燈、未注意車前狀況而發生車禍之情形，
    被告前開辯解與事實不符，不足採信。
  2.告訴人乙○○、吳評如確因本件車禍，分別受有右手橈骨及
    尺骨、右側髖骨、上下頷骨骨折、腦部外傷等傷害及硬腦膜
    下出血之傷害，有高雄榮民總醫院診斷證明書2 份在卷可憑
    ，另被害人胡億萬因本件車禍，造成全身多處外傷、出血性
    休克，經送醫急救後，仍於翌日13時40分許傷重不治死亡之
    事實，亦經臺灣高雄地方法院檢察署檢察官督同法醫師相驗
    屬實，復有驗斷書、勘（相）驗筆錄及相驗屍體證明書各1
    份附卷可考，堪認屬實。按行車速度，依速限標誌或標線之
    規定，汽車行駛至交岔路口，其行進應遵守燈光號誌之指示
    ，又汽車行駛時，駕駛人應注意車前狀況，並隨時採取必要
    之安全措施，道路交通安全規則第93條第1 項、第102 條第
    1 項第1 款、第94條第3 項分別定有明文。本件被告行經海
    專路與瑞仁路之有號誌交岔路口時，本應注意行車速度應依
    速限標誌或標線之規定，汽車行駛至交岔路口，其行進應遵
    守燈光號誌之指示，又汽車行駛時，駕駛人應注意車前狀況
    ，並隨時採取必要之安全措施，而依卷附道路交通事故調查
    報告表所示，當時外在狀況為天候晴、夜間有照明、柏油路
    面乾燥、路況正常無缺陷、無障礙物，依當時情形及被告智
    識、能力，被告並無不能注意之情形，竟疏未注意上開規定
    ，貿然以時速超過50公里之速度行駛，並闖越紅燈沿海專路
    直行，致所騎機車車頭與乙○○所騎機車發生撞擊，被告就
    上開車禍之發生顯有過失，且其過失行為使告訴人乙○○、
    吳評如受傷、被害人胡億萬因而傷重死亡，被告之過失行為
    與告訴人、被害人等人之受傷、死亡結果間，具有相當因果
    關係。又告訴人乙○○於本件車禍發生時騎乘車牌號碼XOK-
    623 號普通重型機車，附載其子女胡億萬（86年9 月22日生
    ）、吳評如（94年3 月9 日生）、小姑吳金秀3 人，沿海專
    路由南往北方向行駛，接近上開路口時，因欲左轉進入瑞仁
    路，即跨越該路段之分向限制線，駛入對向慢車道內之事實
    ，業據告訴人乙○○於本院準備程序時自承在卷，其對於本
    件車禍之發生，顯有機車附載人數超過1 人、機車在同向3
    車道以上道路，未以兩段式方式進行左轉彎，且在劃有分向
    限制線之路段，逕行跨越分向限制線駛入來車車道內，違反
    道路交通安全規則第88條第1 項第2 款、第97條第2 款、第
    99條第1 項第3 款規定之過失，然仍不能因告訴人乙○○亦
    有過失，即解免被告之罪責。綜上所述，本件事證明確，被
    告犯行堪予認定。
二、核被告所為，係犯刑法第276 條第1 項過失致死罪、第284
    條第1 項前段過失傷害罪。被告以1 個過失駕駛行為，同時
    造成被害人胡億萬死亡及告訴人乙○○、吳評如受傷之結果
    ，為想像競合犯，應從一重之過失致人於死罪處斷。本件原
    審以被告罪證明確，予以論罪科刑，並就量刑部分，審酌被
    告素行尚可、過失情節、迄今尚未和解賠償告訴人所受損失
    、告訴人乙○○就本件車禍之發生亦有過失等一切情狀，量
    處有期徒刑6 月，並諭知易科罰金之折算標準，其認事用法
    俱無不合，量刑亦甚妥適，被告以其無過失，不應論罪科刑
    為由提起上訴，檢察官循告訴人之請求以原審漏未審酌被告
    超速情況（原審犯罪事實部分係引用檢察官聲請簡易判決處
    刑書之記載，而檢察官聲請簡易判決處刑書犯罪事實欄已載
    明被告超速行駛之事實，原審量刑時並已審酌此部分過失情
    節，故檢察官上訴意旨認原審漏未審酌被告超速情況，顯有
    誤解）、量刑過輕為由提起上訴，指摘原判決不當，均無可
    採，上訴均為無理由，應予駁回。
據上論斷，依刑事訴訟法第455 條之1 第1 項、第3 項、第368
條，判決如主文。
本案經檢察官丙○○到庭執行職務。
中    華    民    國    95    年    6     月    12    日
                    交通法庭  審判長法  官  李嘉興
                                    法  官  陳君杰
                                    法  官  楊筑婷
以上正本證明與原本無異。
不得上訴。
中    華    民    國    95    年    6     月    12    日
                                    書記官  林靜慧
附錄本案論罪科刑法條：
中華民國刑法第276條第1項
因過失致人於死者，處2 年以下有期徒刑、拘役或2 千元以下罰
金。
中華民國刑法第284條第1項
因過失傷害人者，處6 月以下有期徒刑、拘役或5 百元以下罰金
，致重傷者，處1 年以下有期徒刑、拘役或5 百元以下罰金。


司法院資訊處製作；財團法人民間司法改革基金會備份。
